臺灣嘉義地方法院刑事判決
110年度金訴字第251號
公  訴  人  臺灣嘉義地方檢察署檢察官
被      告  盧亭亦


上列被告因違反洗錢防治法等案件，經檢察官提起公訴（110年
度偵字第5050號），本院判決如下：
    主  文
乙○○幫助犯洗錢防制法第十四條第一項之洗錢罪，處有期徒刑貳
月，併科罰金新臺幣貳萬元，罰金如易服勞役，以新臺幣壹仟元
折算壹日。　
    犯 罪 事 實
一、乙○○雖可預見金融機構帳戶係個人理財之重要工具，且關係
    個人財產、信用之表徵，如提供予他人使用，有供作財產犯
    罪用途之可能，而他人取得非本人之提款卡及密碼等帳戶資
    料之目的，在於收取贓款及掩飾犯行不易遭人追查，對於提
    供帳戶雖無引發他人萌生犯意之確信，但仍以縱若有人持以
    犯罪亦無違反其本意之幫助詐欺、幫助掩飾詐欺取財犯罪所
    得去向而洗錢之不確定故意，於民國110年3月初某日，以通
    訊軟體FACEBOOK、LINE與真實姓名、年籍均不詳暱稱「樂樂
    」、「小琳」之人（下稱系爭詐欺集團，無證據證明為未滿
    18歲之人，且無證據證明本案犯罪人數有達三人以上）聯繫
    ，以1本帳戶10天領新臺幣（下同）11,000元，每月可領32,
    000元之代價，依照「樂樂」之指示，於110年3月中旬某日1
    9時許，在統一超商嘉北門巿（址設：嘉義巿西區興達路331
    號），以店到店之方式，將其向玉山商業銀行股份有限公司
    嘉義分公司申辦之帳號000-0000000000000號帳戶（下稱本
    案帳戶）之金融卡寄送予「樂樂」使用，並將本案帳戶之密
    碼以LINE傳送予「樂樂」，容任「樂樂」收受本案帳戶之金
    融卡，並藉以遂行詐欺取財犯罪收受、提領詐欺取財不法所
    得之用而逃避追訴、查緝。嗣「樂樂」取得本案帳戶提款卡
    後，即意圖為自己不法所有，基於詐欺取財、洗錢之犯意，
    於110年3月14日14時許，假冒Booking.com網路賣場人員以0
    000-00000000電話撥打甲○○持用之0000000000行動電話門號
    ，向甲○○謊稱：訂單錯誤，須依指示匯款方可解除分期付款
    云云，致甲○○陷於錯誤，而依指示先後於同日15時20分許、
    同日15時23分許，在新北巿中和區自立路155號4樓，以網路
    轉帳方式分別轉帳99,987元、49,986元至本案帳戶，並旋遭
    「樂樂」如數提領。嗣因甲○○發覺有異報警處理，始循線查
    悉上情。
二、案經甲○○訴由嘉義巿政府警察局第一分局報告臺灣嘉義地方
    檢察署檢察官偵查起訴。
    理  由
壹、證據能力部分：
 一、刑事訴訟法第159條之5規定，被告以外之人於審判外之陳
     述，雖不符前4條之規定，而經當事人於審判程序同意作為
     證據，法院審酌該言詞陳述或書面陳述作成時之情況，認
     為適當者，亦得為證據。當事人、代理人或辯護人於法院
     調查證據時，知有第159條第1項不得為證據之情形，而未
     於言詞辯論終結前聲明異議者，視為有前項之同意。本判
     決以下所引用之傳聞證據，檢察官、被告乙○○於審判程序
     中均同意作為證據使用（金訴卷第64頁），或知有傳聞證
     據之情形而未於言詞辯論終結前聲明異議，本院審酌該等
     證據作成時之情況，並無違法取證之情形，又與本案有關
     聯性，認為以之作為證據應屬適當，均具有證據能力。
二、至本院其餘所引用非供述證據之證據能力部分，並無證據證
    明係公務員違背法定程序所取得，且本院審酌該等非供述證
    據並無顯不可信之情況與不得作為證據之情形，依刑事訴訟
    法第158條之4反面解釋，應認均有證據能力。
貳、實體部分
一、認定犯罪事實所憑之證據及理由
(一)訊據被告固坦承有將本案帳戶之提款卡及密碼提供給「樂樂
    」，惟矢口否認有何上開犯行，辯稱：我沒有去詐欺別人云
    云，然查：
　⒈被告對有於上開時、地，將本案帳戶之提款卡及密碼提供與
    「樂樂」使用之事實不爭執，核與告訴人甲○○於警詢中指述
    （警卷第11-13頁）大致相符，並有本案帳戶個人資料及交
    易明細（警卷第17-18頁）、內政部警政署反詐騙諮詢專線
    紀錄表（警卷第19-20頁）、告訴人提供之手機轉帳資料翻
    拍照片（警卷第21-22頁）、新北市政府警察局中和分局秀
    山派出所受理詐騙帳戶通報警示簡便格式表（警卷第24頁）
    、金融機構聯防機制通報單（警卷第25頁）、新北市政府警
    察局中和分局秀山派出所受理各類案件紀錄表（警卷第26頁
    ）、新北市政府警察局中和分局秀山派出所受（處）理案件
    證明單（警卷第27頁）、被告通訊軟體LINE中與「樂樂」、
    「小琳」間對話紀錄翻拍畫面（偵卷第45-79頁）附卷可參
    ，此部分事實首堪認定。
  ⒉按刑法上故意，分直接故意（確定故意）與間接故意（不確
    定故意），行為人對於構成犯罪事實，預見其發生而其發生
    並不違背其本意者，為間接故意。又間接故意與有認識的過
    失區別，在於二者對構成犯罪事實，雖均預見其能發生，但
    前者對其發生，並不違背其本意，後者則確信其不發生。而
    幫助犯之成立，以行為人主觀上認識被幫助者，正欲從事犯
    罪或係正在從事犯罪，且該犯罪有既遂可能，而其行為足以
    幫助他人實現構成要件者，即具有幫助故意，並不以行為人
    確知被幫助者，係犯何罪名為必要。次按金融存款帳戶，事
    關存戶個人財產權益之保障，屬個人理財之工具，若該帳戶
    之金融卡與密碼相結合，則專屬性、私密性更形提高，除非
    本人或與本人具密切親誼關係者，難認有何正當理由可自由
    流通使用，稍具通常社會歷練與經驗法則之一般人亦均有應
    妥善保管上開物件，防止被他人冒用之認知，且金融卡等有
    關個人財產、身分之物品，如淪落於不明人士手中，極易被
    利用為與財產有關之犯罪工具，此為一般社會大眾所知悉。
　⒊查被告於本院審理中自述：之前做直播網拍的工作，之前月
    入約20,000元至25,000元、高中畢業之智識程度（金訴卷第
    69頁）等語，被告既有受過國民教育，且有工作經驗，其於
    提供本案帳戶提款卡時為年滿34歲之成年人，應有足夠之智
    識及社會經驗，對此自難推諉不知；復衡以被告於警詢、偵
    查及本院審理中所述，可知指示其交付本案帳戶之對象「樂
    樂」實屬陌生人，其不知「樂樂」之真實姓名，復未簽發任
    何收據或留下「樂樂」可供被告確實聯繫之方式，被告應可
    知悉對方乃刻意隱匿真實身分，足見被告有預見所提供本案
    帳戶提款卡及密碼極可能供作犯罪之用，卻仍將之交付予身
    分不明之人，而無任何防免本案帳戶淪為犯罪工具進而通報
    警方之舉措。是被告將本案帳戶之提款卡及密碼提供與「樂
    樂」，是否遭「樂樂」進行非法利用亦無所謂，足信被告係
    任令其本案帳戶提款卡成為不法犯罪行為之取財工具。
　⒋從而，被告主觀上既預見其任意交付本案帳戶之提款卡及密
    碼，有遭他人用於詐欺取財，藉以收取、提領詐欺取財不法
    所得，而真正從事詐欺取財者得因此隱匿不法所得之去向並
    隱蔽其真實身分之可能，且無其他主觀上認為不致發生該等
    結果之確信，竟仍執意為之，對該取得其銀行帳戶提款卡及
    密碼之「樂樂」持以進行詐欺取財而收受、提領詐欺取財不
    法所得，藉以製造金流斷點躲避追緝之事實，自不違背其本
    意，已符合前開「不確定故意」之要件，是被告具幫助詐欺
    取財及洗錢之不確定故意，當可認定。
(二)綜上，被告前揭辯詞應為虛構，本院無法採信，應認被告之
    犯行明確，應依法論科。　　　
(三)另提供金融帳戶存摺、提款卡供他人使用，因提供者已將金
    融帳戶之存摺、提款卡交付他人而失去對自己帳戶實際管領
    權限，若無配合指示親自提款，即難認有收受、持有或使用
    特定犯罪所得之情形，且亦非移轉或變更特定犯罪所得之行
    為，即非洗錢防制法第2條第1款、第3款所稱之洗錢行為。
    至於洗錢防制法第2條修正之立法理由說明第3點雖謂：「..
    .(四)提供帳戶以掩飾不法所得之去向，例如：販售帳戶予
    他人使用…」等語，似以販售帳戶為洗錢類型之一，然其僅
    係單純之舉例，並未說明何以與掩飾、隱匿之要件相當。而
    文義解釋為法律解釋之基礎，立法者之意思僅屬對構成要件
    文義之眾多解釋方法之一，仍須就法條文字之規範目的及保
    護利益具體分析。一般而言，洗錢防制法第2條第2款之掩飾
    、隱匿行為，目的在遮掩、粉飾、隱藏、切斷特定犯罪所得
    與特定犯罪間之關聯性，是此類洗錢行為須與欲掩飾、隱匿
    之特定犯罪所得間具有物理上接觸關係（事實接觸關係）。
    而提供金融帳戶存摺、提款卡供他人使用，嗣後被害人雖匯
    入款項，然此時之金流仍屬透明易查，在形式上無從合法化
    其所得來源，未造成金流斷點，尚不能達到掩飾或隱匿特定
    犯罪所得之來源、去向及所在之作用，須待款項遭提領後，
    始產生掩飾、隱匿之結果。故而，行為人提供金融帳戶存摺
    、提款卡，若無參與後續之提款行為，即非洗錢防制法第2
    條第2款所指洗錢行為，無從成立一般洗錢罪之直接正犯（
    見最高法院108年度台上大字第3101號裁定意旨可參）。從
    而，本案固可認定被告主觀上是基於幫助詐欺取財、幫助洗
    錢之故意而提供本案帳戶之提款卡及密碼供「樂樂」使用，
    並經「樂樂」對告訴人為詐欺取財後，藉著本案帳戶收取詐
    欺取財不法所得，其後將該等犯罪所得提領殆盡，使詐欺取
    財之正犯得以逃避國家或司法機關之追訴、處罰，然並無積
    極證據足認告訴人因受騙而匯入本案帳戶之款項，是由被告
    持本案帳戶之提款卡或存簿進行提款，依前所述，被告所為
    即難認與洗錢防制法第2條所列之各種洗錢行為態樣合致，
    而得認被告本案所為屬洗錢防制法第14條第1項之一般洗錢
    罪之正犯。　　
參、論罪科刑：　　　
一、按刑法上之幫助犯，係指以幫助之意思，對於正犯資以助力
    ，而未參與實施犯罪之行為者而言（參最高法院49年台上字
    第77號判例）。是行為人主觀上若係以幫助他人犯罪之意思
    ，而客觀上從事構成要件以外之行為，應論以幫助犯。本案
    被告並未對告訴人施用詐術或提領告訴人遭詐騙之款項，而
    其所為提供之本案帳戶提款卡及密碼與「樂樂」使用，亦非
    係刑法第339條第1項詐欺取財罪或洗錢防制法第2條各款洗
    錢行為態樣之構成要件行為，僅對於不法份子遂行犯罪（包
    含前階段之詐欺取財犯罪，與收取詐欺取財所得後加以提領
    而使正犯難以遭查獲，且不法所得去向遭隱匿而無從追索之
    洗錢犯罪）資以助力，復無其他積極證據足證被告有對告訴
    人從事詐欺取財或洗錢之正犯行為，故核被告所為，係犯刑
    法第30條第1項前段、第339條第1項之幫助詐欺取財罪，以
    及刑法第30條第1項前段、洗錢防制法第14條第1項之幫助洗
    錢罪，應從一重論以刑法第30條第1項前段、洗錢防制法第1
    4條第1項之幫助洗錢罪。　　
二、爰審酌被告將其所申請本案帳戶之提款卡及密碼與「樂樂」
    ，而供幫助詐欺使用，紊亂社會正常交易秩序，並使不法之
    徒藉此輕易於詐騙後取得財物，致檢警難以追緝，助長詐騙
    犯罪風氣，並提高社會大眾遭受詐騙損失之風險，所為實有
    不該；兼衡被告雖否認犯行，惟本案被告僅係提供犯罪助力
    ，並非實際從事詐欺取財犯行之人，且被告前未有因刑事犯
    罪受判刑之前科紀錄，素行尚佳，暨審酌其本案提供之帳戶
    數量、被害人數、詐欺金額，及被告於本院審理中自述
　　之前從事直播網拍工作，目前休息中，未婚、無子女、高中
    畢業之智識程度（金訴卷第69頁）等一切情狀，量處如主文
    所示之刑，就罰金部分併諭知易服勞役之折算標準，以資懲
    儆。
三、不宣告沒收：另被告交付本案帳戶提款卡之行為，幫助「樂
    樂」遂行詐欺取財犯行，使本案告訴人匯款至被告本案帳戶
    內，款項隨即遭「樂樂」提領殆盡，惟依卷內現存事證，尚
    無證據證明係被告所提領，亦無證據證明被告有自「樂樂」
    處取得任何利益，故無從諭知犯罪所得之沒收。
四、洗錢防制法第18條第1項前段雖規定犯第14條之罪，其所移
    轉、變更、掩飾、隱匿、收受、取得、持有、使用之財物或
    財產上利益，沒收之，然參照修正之立法說明第2點中「各
    國應立法允許沒收『洗錢犯罪行為人』洗錢行為標的之財產」
    等語，可知上開沒收規定之適用，應係針對行為人所成立該
    法第14條一般洗錢罪之正犯而言。被告本案僅屬洗錢罪之幫
    助犯，自無上開沒收規定之適用，附此敘明。
據上論斷，應依刑事訴訟法第299條第1項前段（依判決精簡原則
，僅記載程序法條），判決如主文。　　
本案經檢察官謝雯璣提起公訴，檢察官陳昱奉到庭執行職務。
中　　華　　民　　國　　110 　年　　12　　月　　29　　日
                  刑事第四庭  審判長法　官　陳仁智
　　　　　　　　　                  法  官  康敏郎
　　　　　　　　　                  法  官  沈芳伃
以上正本證明與原本無異。
如不服本判決應於收受判決後20日內向本院提出上訴書狀，並應
敘述具體理由；其未敘述上訴理由者，應於上訴期間屆滿後20日
內向本院補提理由書（均須按他造當事人之人數附繕本）「切勿
逕送上級法院」。告訴人或被害人如對於本判決不服者，應具備
理由請求檢察官上訴，其上訴期間之計算係以檢察官收受判決正
本之日期為準。
中　　華　　民　　國　　110 　年　　12　　月　　29　　日
                                    書記官　張簡純靜
【論罪法條】
《中華民國刑法第30條》（幫助犯及其處罰）
幫助他人實行犯罪行為者，為幫助犯。雖他人不知幫助之情者，
亦同。幫助犯之處罰，得按正犯之刑減輕之。

《中華民國刑法第339條》（普通詐欺罪）
意圖為自己或第三人不法之所有，以詐術使人將本人或第三人之
物交付者，處5年以下有期徒刑、拘役或科或併科50萬元以下罰
金。以前項方法得財產上不法之利益或使第三人得之者，亦同。
前二項之未遂犯罰之。

洗錢防制法第14條第1項（洗錢行為之處罰）
有第二條各款所列洗錢行為者，處七年以下有期徒刑，併科新臺幣五百萬元以下罰金。前項之未遂犯罰之。前二項情形，不得科以超過其特定犯罪所定最重本刑之刑。